臺灣新竹地方法院民事裁定  
110年度消債抗字第4號
抗  告  人  劉安旭即劉青江


相  對  人  國泰世華商業銀行股份有限公司

法定代理人  郭明鑑  
訴訟代理人兼送達代收人    
            黃怡玲  
相  對  人  花旗(台灣)商業銀行股份有限公司

法定代理人  莫兆鴻  
代  理  人  何新台  


代  理  人  陳正欽  
相  對  人  滙豐(台灣)商業銀行股份有限公司

法定代理人  麥康裕Mark Thomas Mckeown



相  對  人  中國信託商業銀行股份有限公司

法定代理人  利明献  


相  對  人  萬榮行銷股份有限公司

法定代理人  許勝發  


相  對  人  摩根聯邦資產管理股份有限公司

法定代理人  李文明  


相  對  人  富邦資產管理股份有限公司


法定代理人  程耀輝  


相  對  人  臺灣銀行股份有限公司

法定代理人  呂桔誠  
代  理  人  陳薏淳  
相  對  人  富邦產物保險股份有限公司

法定代理人  陳伯燿  


相  對  人  台北富邦商業銀行股份有限公司

法定代理人  程耀輝  


上列抗告人因消費者債務清理免責事件，對於中華民國109年12
月31日本院109年度消債職聲免字第15號裁定提起抗告，本院裁
定如下：
    主  文
抗告駁回。
抗告程序費用新臺幣壹仟元由抗告人負擔。 
    理  由
一、按法院為終止或終結清算程序之裁定確定後，除別有規定外
    ，應以裁定免除債務人之債務；法院裁定開始清算程序後，
    債務人有薪資、執行業務所得或其他固定收入，扣除自己及
    依法應受其扶養者所必要生活費用之數額後仍有餘額，而普
    通債權人之分配總額低於債務人聲請清算前2年間，可處分
    所得扣除自己及依法應受其扶養者所必要生活費用之數額者
    ，法院應為不免責之裁定，但債務人證明經普通債權人全體
    同意者，不在此限；又債務人有下列各款情形之一者，法院
    應為不免責之裁定，但債務人證明經普通債權人全體同意者
    ，不在此限：㈠於七年內曾依破產法或本條例規定受免責。㈡
    隱匿、毀損應屬清算財團之財產，或為其他不利於債權人之
    處分。㈢捏造債務或承認不真實之債務。㈣聲請清算前二年內
    ，因消費奢侈商品或服務、賭博或其他投機行為，所支出之
    總額逾該期間可處分所得扣除自己及依法應受其扶養者所必
    要生活費用之半數，或所負債務之總額逾聲請清算時無擔保
    及無優先權債務之半數，而生開始清算之原因。㈤於清算聲
    請前一年內，已有清算之原因，而隱瞞其事實，使他人與之
    為交易致生損害。㈥明知已有清算原因之事實，非基於本人
    之義務，而以特別利於債權人中之一人或數人為目的，提供
    擔保或消滅債務。㈦隱匿、毀棄、偽造或變造帳簿或其他會
    計文件之全部或一部，致其財產之狀況不真確。㈧故意於財
    產及收入狀況說明書為不實之記載，或有其他故意違反本條
    例所定義務之行為，消費者債務清理條例（下稱消債條例）
    第132條、第133條、第134條分別定有明文。
二、抗告意旨略以：
　　抗告人主張前向本院聲請更生，經本院裁定准予更生，惟於
    更生程序中，遭強制扣薪三分之一，雇主認其應徵工作時未
    誠實告知，終止與其之勞動契約，抗告人此前在該單位任職
    1年左右。嗣抗告人轉任學校娃娃車司機，旋遭強制執行扣
    薪，該校復以上開理由將其解雇，抗告人請勞工局協調未果
    ，積極另覓新職，惟因信用債評未獲錄取，或因錄取後開始
    工作未滿3個月，即被公司解雇。抗告人現任職於康橋學校
    財團法人新竹市康橋國民中小學（下稱康橋學校），擔任幼
    兒園司機，該校係以時薪聘僱抗告人臨時打工，且因抗告人
    勤奮工作，深獲家長老師好評才得以延用至今，惟抗告人之
    薪資為時薪制，寒暑假及國定假日因學校未上課，抗告人亦
    無法工作取得薪資。抗告人民國（下同）109年1至12月薪資
    分別為新臺幣（下同）11,588元、12,388元、0元、17,192
    元、17,206元、18,046元、14,546元、146元、20,446元、1
    6,446元、18,046元、19,646元，抗告人每月薪資微薄，已
    撙節日常開支，然尚積欠健保費、國民年金等費用，且扣除
    日常支出後亦無力協商分期償還等語，為此，爰依法提起抗
    告，請求廢棄原裁定等語。
三、經查：　　
㈠、本件抗告人前依消債條例向本院聲請更生，經本院以107年度
    消債更字第28號裁定抗告人自107年6月25日16時起開始更生
    程序，因其提出之更生方案未獲債權人會議可決及無履行可
    能，且名下無任何可供債權人分配之財產，經本院以108年
    度消債清字第44號裁定抗告人自109年6月1日16時起開始清
    算程序，並同時終止清算程序在案，嗣經本院以抗告人有消
    債條例第133條不免責之事由，於109年12月31日以109年度
    消債職聲免字第15號裁定不予免責等情，業經本院核閱前開
    案卷無訛。
㈡、按法院裁定開始更生程序後，債務人免責前，法院裁定開始
    清算程序，其已進行之更生程序，適於清算程序者，作為清
    算程序之一部；其更生聲請視為清算聲請，消債條例第78條
    第1項定有明文。參酌上開規定，自應以抗告人向法院聲請
    更生視為聲請清算，並以法院裁定開始更生時起，作為認定
    債務人有無薪資等固定收入之時點；且就消債條例第133條
    所稱「聲請清算前2年間」之部分，時間點亦應提前至「聲
    請更生前2年間」為當，合先敘明。
㈢、原審徵詢各債權人是否同意抗告人免責，除債權人萬榮行銷
    股份有限公司具狀表示就債務人聲請免責無意見，債權人摩
    根聯邦資產管理股份有限公司具狀表示依本院職權調查認定
    等語，其餘債權人皆具狀表示不同意債務人免責，有上開債
    權人之民事陳報狀附於原審卷內可參，足徵抗告人免責之聲
    請，未能經全體普通債權人之同意，甚為明確。　　
㈣、法院裁定開始更生程序後，抗告人有薪資及固定收入，扣除
    自己之必要生活費用仍有餘額：
　⒈抗告人現為康橋學校幼兒園司機，其主張寒暑假及假日均無
    收入，此有抗告人所提107年至110年2月薪資明細以觀，107
    年6月至12月所得總額116,000元（新竹市私立維格美語文理
    技藝短期習班抗告人於107年6月1日退保，此部分所得金額1
    54,000元、及屬同一事業體不同分部之吉的堡網路科技股份
    有限公司所得金額2,000元應予扣除），107年6月2日至107
    年12月31日所得為116,000元(272,000－154,000－2,000＝116,
    000元）、108年208,675元、109年184,484元、110年1月至1
    10年2月27,390元，109年7月至110年2月薪資明細在卷供參
    （見本院卷第45-55頁、清算卷第95-97、103-107頁），平
    均月薪資約為16,259元【（116,000＋208,675＋184,484＋27,3
    90）÷33＝16,259元，小數點以下四捨五入】，是以每月平均
    所得16,259元作為核算其自107年6月25日開始更生程序後之
    固定收入，應能反映真實收入狀況。
　⒉抗告人必要生活費用部分，本院審酌抗告人負債之現況，基
    於社會經濟活動之互賴及誠信，抗告人應藉由自身生活支出
    費用之調整或撙節等方式以節制開支，清償債務，方符合消
    債條例兼顧保障債權人公平受償及重建復甦債務人經濟生活
    之立法目的。依行政院主計處公告台灣省110年度每人每月
    之必要生活費15,946元為標準（107年至109年均為14,866元
    ），抗告人於本院裁定開始更生程序後，其每月固定收入16
    ,259元扣除抗告人自己所必要生活費用15,946元（107年至1
    09年均為14,866元），仍有餘額，自符合消債條例第133條
    前段之規定。
㈤、普通債權人之分配總額低於抗告人聲請更生前2年間，可處分
    所得扣除自己及應扶養之子女所必要生活費用之數額：
　　抗告人於聲請更生前2年間（105年3月30日至107年3月29日
    ）總收入為：493,800 元（計算式：28,800＋90,000＋42,000
    ＋126,000＋207,000），有抗告人提出之財產及收入狀況說明
    書在卷可佐（見更生卷第11頁至第12頁）。而抗告人於聲請
    更生前2年間每月必要生活費用為15,500元，業經本院107年
    度消債更字第28號裁定認定在案，則抗告人於聲請更生前2
    年之可處分所得扣除上開必要生活費用尚有餘額121,800元
    【計算式：493,800元－(15,500元×24）＝121,800元】，然本
    件全體債權人之受償分配額為零元，業如前述，顯然低於抗
    告人於聲請更生前2年期間，可處分所得扣除必要支出費用
    之餘額121,800元。原裁定以抗告人聲請更生前2年間之可處
    分所得，扣除抗告人聲請「清算」前2年間自己必要生活費
    用之數額為137,016元【計算式：493,800－(14,866×24）＝13
    7,016元】，且查抗告人免責之聲請，亦未能經全體普通債
    權人之同意，業如上述，抗告人亦無法提出業經普通債權人
    全體同意之證明，而確有消債條例第133條所稱不予免責之
    事由，依據上開說明，抗告人自應不予免責。 
四、綜上所述，債務人確有消債條例第133條所定應不免責之事
    由，且未經普通債權人全體同意其免責，依上開規定及說明
    ，自應為抗告人不免責之裁定。從而，原裁定認抗告人應不
    予免責，其理由雖有部分不同，然結論並無二致，仍應予維
    持。抗告意旨猶執前詞指摘原裁定不當，求予廢棄，為無理
    由，應予駁回。又按債務人因消債條例第133條之情形，受
    不免責之裁定確定後，繼續清償達該條規定之數額，且各普
    通債權人受償額均達其應受分配額時，即前述之121,800元
    ，得聲請法院裁定免責。法院為不免責或撤銷免責之裁定確
    定後，債務人繼續清償債務，而各普通債權人受償額均達其
    債權額之20%以上者，法院得依債務人之聲請裁定免責，消
    債條例第141條、第142條分別定有明文，附此敘明。
五、據上論結，本件抗告為無理由，依消債條例第11條第2項、
    第15條，民事訴訟法第495條之1第1項、第449條第1項、第9
    5條、第78條，裁定如主文。
中　　華　　民　　國　　110 　年　　3 　　月　　30　　日
                  民事第二庭審判長法      官  吳靜怡
　　　　　　　　　                法      官  張詠晶
                                  法      官  林麗玉
以上正本係照原本作成。
對本裁定僅得以適用法規顯有錯誤為理由提起再抗告。如提起再
抗告，應於裁定送達後10日內委任律師為代理人向本院提出再抗
告狀，並繳納再抗告費新臺幣1,000元。 
中　　華　　民　　國　　110 　年　　3 　　月　　30　　日
                                  書　記　官　郭春慧